最高法院刑事判決　　　　　　一○○年度台上字第六一四七號
上　訴　人　台灣高等法院檢察署檢察官　
被　　　告　戴明傳
上列上訴人因被告違反毒品危害防制條例案件，不服台灣高等法
院中華民國九十九年七月二十八日第二審判決（九十九年度上訴
字第九四號，起訴案號：台灣桃園地方法院檢察署九十八年度偵
字第八一九六號），提起上訴，本院判決如下：
    主  文
原判決撤銷，發回台灣高等法院。
    理  由
本件原判決以公訴意旨略稱：被告戴明傳明知海洛因係毒品危害
防制條例所列管之第一級毒品，未經許可，不得持有、販賣，竟
基於販賣海洛因之犯意，於民國九十七年十月某時至同年月二十
八日晚間六、七時許，在桃園縣蘆竹鄉○○○路二三一巷二號住
處，以每包新台幣（下同）一千元之代價，販售毒品海洛因予林
柏松施用，前後總共販售五次。因認被告涉犯毒品危害防制條例
第四條第一項之販賣第一級毒品罪嫌。惟經審理結果，認不能證
明被告犯罪，因而撤銷第一審所為被告科刑之判決，改判諭知被
告無罪，固非無見。
惟按：(一)、證據之取捨，為事實審法院之職權，而證人之陳述有
部分前後不符，或相互間有所歧異時，究竟何者為可採，法院本
得依其自由心證予以斟酌，若其基本事實之陳述與真實性無礙時
，仍非不得予以採信，非謂一有不符或矛盾，即認其全部均為不
可採信。依卷內資料，證人林柏松於警詢及偵查中，皆一致陳述
其於九十七年十月二十九日上午十時許，有以針筒注射方式施用
第一級毒品海洛因，該次施用之海洛因是伊於同年月二十八日晚
間六、七時許，在被告前揭住處，以一千元之代價向被告所購得
，伊均係使用0000000000號行動電話與被告之000
0000000號行動電話聯絡購買毒品事宜。伊與被告是在九
十七年年初認識，於九十七年十月間，總共向被告購買過五、六
次海洛因，每次均以一千元購買海洛因一包等語（見偵查卷第十
五、十六、六十一、六十二頁）。則揆諸前揭說明，證人林柏松
所述關於其係向被告購得第一級毒品海洛因之基本事實，並無明
顯前後不一或相互齟齬之處，似與真實性無礙。乃原判決僅以證
人林柏松於第一審審理時，全盤否認有向被告購買毒品海洛因，
證稱係與被告合資向他人購買毒品海洛因等語，進而以其於審判
時之翻異說詞，即認證人林松柏前後證詞反覆不一，多所齟齬，
而未說明證人於警詢及偵查時之證詞，有何其他不能採信之理由
，即為被告有利之認定，自嫌速斷，而有判決理由欠備之可議。
(二)、證據之取捨、證明力之判斷及事實之認定，雖屬事實審法院
自由判斷之職權，但此項職權之行使，應受客觀存在之經驗法則
、論理法則所支配，方為適法，此觀刑事訴訟法第一百五十五條
第一項之規定自明。又所謂「補強證據」，係指除該證人陳述本
身外，其他足以佐證其陳述之事實確具有相當程度真實性之證據
而言。其所補強者，不以事實之全部為必要，祇須因補強證據與
其陳述相互印證，依社會通念，足使事實獲得確信者，即足當之
。又認定犯罪事實所憑之證據，並不以直接證據為限，即綜合各
種間接證據，本於推理作用，為認定犯罪事實之基礎，如無違背
一般經驗或論理法則，尚非法所不許。查，被告持用之0000
000000號行動電話與證人林柏松所使用之0000000
000號行動電話，確曾於九十七年十月一日至二十一日間，有
多次密集通話紀錄等情，有通聯調閱查詢單在卷可稽（見偵查卷
第二十六至二十八頁；第一審卷第七十六至第八十七頁），證人
林柏松亦不否認有以上開電話與被告聯繫購買毒品事宜（見偵查
卷第十六頁），上開電話通聯紀錄並無內容，雖無法直接證明被
告有販賣毒品之犯行，然似非不得作為證人林柏松前揭證言之補
強證據。乃原審對於不利被告之證據，未細心勾稽，詳酌慎斷，
復拘泥於證人林柏松陳述上之歧異，而予全盤否定，所為論斷難
謂與經驗法則、論理法則相符，遽為被告無罪之判決，其自由判
斷證據證明力職權之行使，不能謂與採證法則無違。檢察官上訴
意旨執以指摘，非無理由，應認原判決有撤銷發回之原因。
據上論結，應依刑事訴訟法第三百九十七條、第四百零一條，判
決如主文。
中    華    民    國  一○○  年   十一   月    十    日
                      最高法院刑事第十一庭
                          審判長法官  黃  正  興  
                                法官  許  錦  印  
                                法官  林  瑞  斌  
                                法官  陳  春  秋  
                                法官  謝  靜  恒  
本件正本證明與原本無異
                                      書  記  官  
中    華    民    國  一○○  年   十一   月   十七   日
                                                      v